臺灣臺北地方法院民事小額判決
111年度北小字第1199號
原      告  明台產物保險股份有限公司

法定代理人  長瀬耕一
訴訟代理人  陳振盛  
            莊友仁  
被      告  方漢銘  
訴訟代理人  方正傑  
上列當事人間侵權行為損害賠償事件，本院於民國111年5月19日
言詞辯論終結，判決如下：
    主      文
被告應給付原告新臺幣22,218元，及自民國111年1月21日起至清
償日止，按年息5%計算之利息。
原告其餘之訴駁回。
訴訟費用新臺幣1,530元，其中新臺幣920元由被告負擔，餘由原
告負擔。
本判決原告勝訴部分得假執行。但被告如以新臺幣22,218元為原
告預供擔保，得免為假執行。
    事實及理由要領
一、原告主張：被告於民國109年6月24日下午1時26分許，騎乘
    車號000-0000號普通重型機車（下稱肇事機車），行經臺北
    市○○區○○路0段000號，因未注意車前狀況之過失，致追撞在
    前訴外人許慧珊駕駛及所有、原告承保之車號000-0000號自
    用小客車（下稱系爭車輛），致使系爭車輛受損，經送廠修
    復，共計支出新臺幣（下同）37,028元（零件24,608元、工
    資3,700元、烤漆8,720元），其損害肇因於被告之過失行為
    ，為此依侵權行為、保險代位之法律關係，代位被保險人向
    被告求償等語。並聲明：被告應給付原告37,028元，及自起
    訴狀繕本送達翌日起至清償日止，按年息5%計算之利息。
二、被告則以：對方駕駛於行進中急煞，致伊煞車不及而發生追
    撞，僅機車前方小尖點碰撞對方車輛後保險桿，區域不到0.
    5公分，是對方後保險桿有舊傷，該部分修復不應由伊承擔
    ；伊請其他汽車保養廠估價，維修費用僅需6,000元至8,000
    元；另估價單中有1頁記載108年7月1日實有疑問；伊追撞保
    險桿，不應該連排氣管都更換等語，資為抗辯。並聲明：㈠
    原告之訴駁回。㈡如受不利判決，願供擔保請准宣告免為假
    執行。
三、本院之判斷：
　㈠按因故意或過失，不法侵害他人之權利者，負損害賠償責任
    ；又汽車、機車或其他非依軌道行駛之動力車輛，在使用中
    加損害於他人者，駕駛人應賠償因此所生之損害，民法第18
    4條第1項前段、第191條之2前段分別定有明文。次按汽車（
    包括機車）在同一車道行駛時，除擬超越前車外，後車與前
    車之間應保持隨時可以煞停之距離；汽車行駛時，駕駛人應
    注意車前狀況，並隨時採取必要之安全措施，道路交通安全
    規則第2條第1項、第94條第1項前段、第3項前段亦有明文。
　㈡經查，原告主張被告駕駛肇事機車，因未注意車前狀況之過
    失，致追撞在前系爭車輛車尾之事實，業據其提出道路交通
    事故當事人登記聯單、行照、駕照影本等件為證，並經本院
    依職權向臺北市政府警察局交通警察大隊調閱道路交通事故
    調查報告資料（含A3類道路交通事故調查報告表、現場圖、
    調查紀錄表、現場及車損照片）在卷可稽，堪信為實。被告
    雖辯稱事故係對方急煞所致云云，未舉證以實其說，已難遽
    信；佐以證人即系爭車輛駕駛人許慧珊到庭證稱：當時伊車
    輛走在中線，前面是綠燈，左線前方有1輛車要左轉，其他
    左線車輛要靠右前行，伊就讓他先走，當時是綠燈，伊有稍
    微煞車，後面機車就撞到伊右後保險桿等語，可認當時許慧
    珊係因禮讓前車變換車道之突發狀況而必須減速，依當時車
    多擁擠，被告騎乘肇事機車為後車，本應與前車保持隨時可
    以煞停之距離，且應注意車前狀況，並隨時採取必要之安全
    措施，卻疏未注意，追撞前車即系爭車輛車尾，被告自有未
    注意車前狀況之過失至明。
　㈢再按不法毀損他人之物者，被害人得請求賠償其物因毀損所
    減少之價額，民法第196條定有明文。又按損害賠償以回復
    原狀為原則，於舊品以新品更換時，應扣除合理之折舊，方
    屬允當。本件參酌固定資產耐用年數表、固定資產折舊率、
    營利事業所得稅查核準則第95條第6項等規定，計算系爭車
    輛更換零件應折舊金額、必要修繕費用（詳如附表一所示）
    。至被告辯稱：系爭車輛有舊傷，伊追撞保險桿，不應該連
    排氣管都更換，原告請求維修費用過高云云。惟查，系爭車
    輛更換零件為後保險桿、右後排氣管，核與車損照片、兩車
    追撞位置大致相符，且經證人許慧珊到庭證稱：系爭車輛事
    故之前並無發生其他事故碰撞，追撞傷痕就是排氣管上方保
    險桿損壞等語明確（見本院卷第140頁），況且車禍事故車
    輛零件有無損壞，本非外顯，需待車廠人員依其專業進行拆
    解後始能獲悉，無從單以目視外觀認定車輛損害程度，佐以
    估價單上就右後排氣管部分，原批認欄記載「？」，註記：
    待保桿裝上去看是否有無移位再批，嗣批認欄記載「△」，
    註記：變形，並有估價單、保險桿拆解後之排氣管照片可憑
    （見本院卷第125-133頁），堪認經車廠拆開後保險桿，始
    發現排氣管有變形更換之必要，被告前揭所辯，難謂有據。
四、綜上，原告依侵權行為損害賠償、保險代位法律關係請求被
    告給付22,218元，及自起訴狀繕本送達翌日即111年1月21日
    起至清償日止（見本院卷第53頁），按年息5%計算之利息，
    為有理由，應予准許；逾此範圍之請求，為無理由，應予駁
    回。本件事證已臻明確，兩造其餘攻擊防禦方法及所舉證據
    ，核與本件判決結果不生影響，爰不再逐一論列。
五、本件係適用小額訴訟程序所為被告敗訴部分，應依職權宣告
    假執行；復依聲請宣告被告如預供擔保，得免為假執行。另
    依職權確定訴訟費用額為1,530元（第一審裁判費1,000元＋
    證人旅費530元），其中920元由被告負擔，餘由原告負擔。
中　　華　　民　　國　　111 　年　　6 　　月　　17　　日
                  臺北簡易庭  法  官　張瓊華
上列正本係照原本作成。
如不服本判決，須以違背法令為理由，應於判決送達後20日內向
本庭（臺北市○○○路0段000巷0號）提出上訴狀（須附繕本）。如
委任律師提起上訴者，應一併繳納上訴審裁判費。
中　　華　　民　　國　　111 　年　　6 　　月　　17　　日
　　　　　　　　　　　　　　　書記官  賴敏慧
附表一：扣除零件折舊後得請求之金額（以下均為新臺幣）
車號 出廠時間 （註1） 事故日期 車種/耐用年限 已使用時間 AXF-8921號 107年7月 109年6月24日 自用小客車    / 5年 2年 估價單所載零件費用 扣除折舊後之零件費用（A）（註2） 估價單所載烤漆及工資費用（B） 原告得請求被告給付之金額（A）+（B）  24,608元 9,798元 12,420元 22,218元  
註1：行照未載明出廠日推定為該月15日
註2：折舊計算式詳附表二。

附表二：折舊計算表
折舊時間 金額 第1年折舊值 24,608×0.369=9,080 第1年折舊後價值 24,608-9,080=15,528 第2年折舊值 15,528×0.369=5,730 第2年折舊後價值  15,528-5,730=9,798 

附錄：
一、民事訴訟法第436條之24第2項：
    對於小額程序之第一審裁判上訴或抗告，非以其違背法令為
    理由，不得為之。
二、民事訴訟法第436條之25：
    上訴狀內應記載上訴理由，表明下列各款事項：
  ㈠原判決所違背之法令及其具體內容。
  ㈡依訴訟資料可認為原判決有違背法令之具體事實。